ACORDAO-COMPLETO-2440043

ACÓRDÃO 13883/2020 ATA 43/2020 - SEGUNDA CÂMARA

VISTOS, relatados e discutidos estes autos que tratam de admissões realizadas pela Universidade Federal do Rio de Janeiro,
ACORDAM os Ministros do Tribunal de Contas da União, reunidos em sessão da Segunda Câmara, diante das razões expostas pelo Relator, com fundamento no art. 71, inciso III, da Constituição Federal e nos arts. 1º, inciso V, 39, inciso II, e 45 da Lei 8.443/1992, em:
9.1. considerar legais os atos de Hildegard Soares Barrozo de Lima, Vanessa Damasceno Bastos, Roberia Mendonca de Pontes, Leandro da Silva Fernandes, Fabio Luiz Candido Cahue, Jorge Sergio Soares Alves, Daiana Fernandes de Faria e Paula Soares Canellas, concedendo os respectivos registros;
9.2. determinar à Universidade Federal do Rio de Janeiro que remeta a este Tribunal documentação correspondente às acumulações de cargos/empregos ocupados pelos interessados Danielle Cassiano Rosa e Jorge André Teles Gomes, para posterior análise de preenchimento dos requisitos dispostos art. 37, inciso XVI, da Constituição Federal, na redação dada pelas EC 19/1998 e 34/2001;
		       9.3. dar ciência desta deliberação aos interessados e à Universidade Federal do Rio de Janeiro.

Análise de atos de admissão.

Segunda Câmara

Universidade Federal do Rio de Janeiro.

3. Interessados/Responsáveis:
3.1. Interessados: Daiana Fernandes de Faria (XXX.392.307-XX); Danielle Cassiano Rosa (XXX.396.117-XX); Fabio Luiz Candido Cahue (XXX.861.697-XX); Hildegard Soares Barrozo de Lima (XXX.060.377-XX); Jorge Andre Teles Gomes (XXX.036.187-XX); Jorge Sergio Soares Alves (XXX.484.347-XX); Leandro da Silva Fernandes (XXX.360.627-XX); Paula Soares Canellas (XXX.600.527-XX); Roberia Mendonca de Pontes (XXX.399.557-XX); Vanessa Damasceno Bastos (XXX.703.717-XX).

13.1. Ministros presentes: Ana Arraes (Presidente), Augusto Nardes (Relator), Aroldo Cedraz e Raimundo Carreiro.
13.2. Ministros-Substitutos presentes: Marcos Bemquerer Costa e André Luís de Carvalho.

AUGUSTO NARDES

Trata-se, na espécei, de atos de admissão de servidores da Universidade Federal do Rio de Janeiro.
2.	A Secretaria de Fiscalização de Pessoal - Sefip (peça 12) se manifestou no sentido de considerar os atos legais. Transcrevo a seguir a instrução, com os ajustes de forma pertinentes:
INTRODUÇÃO
Trata-se de atos de admissão, submetidos, para fins de registro, à apreciação do Tribunal de Contas da União (TCU) , de acordo com o art. 71, inciso III, da Constituição Federal.  Os atos foram cadastrados e disponibilizados ao TCU por intermédio do Sistema e-Pessoal, na forma do art. 2º e 4º da Instrução Normativa TCU 78/2018.
Os atos desse processo pertencem às seguintes unidades:
Unidade emissora: Universidade Federal do Rio de Janeiro.
Unidade cadastradora:  Universidade Federal do Rio de Janeiro.
Subunidade cadastradora: Pró-Reitoria de Pessoal.
EXAME TÉCNICO
Procedimentos aplicados
Os procedimentos para exame, apreciação e registro de atos de pessoal encontram-se estabelecidos na Instrução Normativa TCU 78/2018 e na Resolução TCU 206/2007. Essas normas dispõem que os atos de pessoal disponibilizados por meio do e-Pessoal devem ser submetidos previamente a críticas automatizadas, com base em parâmetros predefinidos.
As críticas das informações cadastradas na etapa de coleta do ato foram elaboradas e validadas levando-se em conta as peculiaridades de cada ato. Os itens verificados nessa etapa são inerentes a dados cadastrais, fundamentos legais, mapa de tempo, ficha financeira, assim como eventuais ocorrências de acumulação. Trata-se de verificações abrangentes, minuciosas e precisas e sem a necessidade de ação humana e, portanto, menos suscetível a falhas. As críticas aplicadas estão discriminadas no sistema, no Menu e-Pessoal, opção "Crítica", que podem ser acessadas mediante concessão de perfil específico a servidores do TCU responsáveis pela análise.
Além das críticas automatizadas, há verificação humana adicional no caso de haver alertas do sistema ou informações não formatadas, como esclarecimentos do gestor ou do controle interno.  
As críticas também consideram os registros do Sistema Integrado de Administração de Recursos Humanos (Siape) . O Siape disponibiliza informações atualizadas sobre as parcelas que integram os proventos, diferentemente, portanto, do e-Pessoal, que informa as parcelas no momento do registro do ato. 
Essa confrontação com o Siape fornece uma visão atual e verdadeira da situação, o que permite descaracterizar irregularidades e inconsistências que, embora constantes do e-Pessoal, já foram corrigidas.
As verificações detectadas nos atos encontram-se discriminadas na aba de pendências de cada ato no sistema e-Pessoal, bem como nos espelhos dos atos contemplados por esta instrução.
Exame das Constatações
Ato: 121660/2019 - Interessado: PAULA SOARES CANELLAS - CPF: XXX.600.527-XX
Parecer do Controle Interno: considerar o ato Análise dispensada de acordo com o art. 14 da IN TCU 78-2018. Justificativa:  Análise dispensada de acordo com o art. 14 da IN TCU 78-2018
Por intermédio de análises realizadas por esta Unidade Técnica no presente ato, não se constatou irregularidade que obste a chancela pela legalidade.
Encaminhamento do ato: 
Considerar LEGAL e conceder registro do ato de PAULA SOARES CANELLAS. 
Ato: 37133/2020 - Interessado: HILDEGARD SOARES BARROZO DE LIMA - CPF: XXX.060.377-XX
Parecer do Controle Interno: considerar o ato Análise dispensada de acordo com o art. 14 da IN TCU 78-2018. Justificativa:  Análise dispensada de acordo com o art. 14 da IN TCU 78-2018
Por intermédio de análises realizadas por esta Unidade Técnica no presente ato, não se constatou irregularidade que obste a chancela pela legalidade.
Encaminhamento do ato: 
Considerar LEGAL e conceder registro do ato de HILDEGARD SOARES BARROZO DE LIMA. 
Ato: 41418/2020 - Interessado: DAIANA FERNANDES DE FARIA - CPF: XXX.392.307-XX
Parecer do Controle Interno: considerar o ato Análise dispensada de acordo com o art. 14 da IN TCU 78-2018. Justificativa:  Análise dispensada de acordo com o art. 14 da IN TCU 78-2018
Por intermédio de análises realizadas por esta Unidade Técnica no presente ato, não se constatou irregularidade que obste a chancela pela legalidade.
Encaminhamento do ato: 
Considerar LEGAL e conceder registro do ato de DAIANA FERNANDES DE FARIA. 
Ato: 41431/2020 - Interessado: DANIELLE CASSIANO ROSA - CPF: XXX.396.117-XX
Parecer do Controle Interno: considerar o ato Análise dispensada de acordo com o art. 14 da IN TCU 78-2018. Justificativa:  Análise dispensada de acordo com o art. 14 da IN TCU 78-2018
Por intermédio de análises realizadas por esta Unidade Técnica no presente ato, não se constatou irregularidade que obste a chancela pela legalidade.
Encaminhamento do ato: 
Considerar LEGAL e conceder registro do ato de DANIELLE CASSIANO ROSA. 
Ato: 47101/2020 - Interessado: FABIO LUIZ CANDIDO CAHUE - CPF: XXX.861.697-XX
Parecer do Controle Interno: considerar o ato Análise dispensada de acordo com o art. 14 da IN TCU 78-2018. Justificativa:  Análise dispensada de acordo com o art. 14 da IN TCU 78-2018
Por intermédio de análises realizadas por esta Unidade Técnica no presente ato, não se constatou irregularidade que obste a chancela pela legalidade.
Encaminhamento do ato: 
Considerar LEGAL e conceder registro do ato de FABIO LUIZ CANDIDO CAHUE. 
Ato: 51011/2020 - Interessado: ROBERIA MENDONCA DE PONTES - CPF: XXX.399.557-XX
Parecer do Controle Interno: considerar o ato Análise dispensada de acordo com o art. 14 da IN TCU 78-2018. Justificativa:  Análise dispensada de acordo com o art. 14 da IN TCU 78-2018
Por intermédio de análises realizadas por esta Unidade Técnica no presente ato, não se constatou irregularidade que obste a chancela pela legalidade.
Encaminhamento do ato: 
Considerar LEGAL e conceder registro do ato de ROBERIA MENDONCA DE PONTES. 
Ato: 52587/2020 - Interessado: VANESSA DAMASCENO BASTOS - CPF: XXX.703.717-XX
Parecer do Controle Interno: considerar o ato Análise dispensada de acordo com o art. 14 da IN TCU 78-2018. Justificativa:  Análise dispensada de acordo com o art. 14 da IN TCU 78-2018
Por intermédio de análises realizadas por esta Unidade Técnica no presente ato, não se constatou irregularidade que obste a chancela pela legalidade.
Encaminhamento do ato: 
Considerar LEGAL e conceder registro do ato de VANESSA DAMASCENO BASTOS. 
Ato: 55214/2020 - Interessado: JORGE ANDRE TELES GOMES - CPF: XXX.036.187-XX
Parecer do Controle Interno: considerar o ato Análise dispensada de acordo com o art. 14 da IN TCU 78-2018. Justificativa:  Análise dispensada de acordo com o art. 14 da IN TCU 78-2018
Por intermédio de análises realizadas por esta Unidade Técnica no presente ato, não se constatou irregularidade que obste a chancela pela legalidade.
Encaminhamento do ato: 
Considerar LEGAL e conceder registro do ato de JORGE ANDRE TELES GOMES. 
Ato: 55379/2020 - Interessado: JORGE SERGIO SOARES ALVES - CPF: XXX.484.347-XX
Parecer do Controle Interno: considerar o ato Análise dispensada de acordo com o art. 14 da IN TCU 78-2018. Justificativa:  Análise dispensada de acordo com o art. 14 da IN TCU 78-2018
Por intermédio de análises realizadas por esta Unidade Técnica no presente ato, não se constatou irregularidade que obste a chancela pela legalidade.
Encaminhamento do ato: 
Considerar LEGAL e conceder registro do ato de JORGE SERGIO SOARES ALVES. 
Ato: 57306/2020 - Interessado: LEANDRO DA SILVA FERNANDES - CPF: XXX.360.627-XX
Parecer do Controle Interno: considerar o ato Análise dispensada de acordo com o art. 14 da IN TCU 78-2018. Justificativa:  Análise dispensada de acordo com o art. 14 da IN TCU 78-2018
Por intermédio de análises realizadas por esta Unidade Técnica no presente ato, não se constatou irregularidade que obste a chancela pela legalidade.
Encaminhamento do ato: 
Considerar LEGAL e conceder registro do ato de LEANDRO DA SILVA FERNANDES. 
CONCLUSÃO
A abrangência e a profundidade das verificações levadas a efeito fundamentam convicção de que os atos 37133/2020, 52587/2020, 51011/2020, 57306/2020, 55214/2020, 41431/2020, 47101/2020, 55379/2020, 41418/2020 e 121660/2019 podem ser apreciados pela legalidade, em razão de não terem sido encontradas irregularidades nos atos, de acordo com o item Exame das Constatações desta instrução.
PROPOSTA DE ENCAMINHAMENTO
Ante o exposto, com fundamento no art. 71, inciso III, da Constituição Federal, no art. 1º, inciso V, e art. 39, incisos I e II, da Lei 8.443/1992, no art. 260 do Regimento Interno do Tribunal de Contas da União, propõe-se: 
Considerar  LEGAIS e conceder o registro dos atos de HILDEGARD SOARES BARROZO DE LIMA, VANESSA DAMASCENO BASTOS, ROBERIA MENDONCA DE PONTES, LEANDRO DA SILVA FERNANDES, JORGE ANDRE TELES GOMES, DANIELLE CASSIANO ROSA, FABIO LUIZ CANDIDO CAHUE, JORGE SERGIO SOARES ALVES, DAIANA FERNANDES DE FARIA e PAULA SOARES CANELLAS.
3.	O Ministério Público junto ao TCU (MPjTCU) , à peça 15, propôs encaminhamento diverso aos atos de Danielle Cassiano Rosa e Jorge André Teles Gomes, como transcrevo a seguir, com os ajustes de forma pertinentes:
Trata-se de processo consolidado com 10 atos de admissões realizadas pela Universidade Federal do Rio de Janeiro (UFRJ) .
2.	Após aplicação das críticas automáticas a Secretaria de Fiscalização de Pessoal (Sefip) propôs a legalidade e registro de todos os atos integrantes do processo (peças 12-13) .
3.	Consulta à Relação Anual de Informações Sociais (Rais) , ano base 2019, confirma as seguintes ocorrências de acumulação de cargos públicos, já detectadas pela Sefip (peça 12) , para os servidores Danielle Cassiano Rosa e Jorge André Teles Gomes:
	SERVIDOR
	CARGO/EMPREGO
	ÓRGÃO/ENTIDADE
	DATA DE ADMISSÃO
	JORNADA SEMANAL

	Danielle Cassiano Rosa  (peça 4) 
	Técnico de enfermagem
	Prefeitura da cidade do Rio de Janeiro
	18/2/2014
	40h

		Auxiliar de Enfermagem
	UFRJ
	1/3/2016
	40h

	TOTAL
	80h

	Jorge André Teles Gomes  (peça 8) 
	Visitador sanitário
	Prefeitura da cidade do Rio de Janeiro
	28/12/2010
	40h

		Auxiliar em Administração
	UFRJ
	24/10/2016
	40h

	TOTAL
	80h

4.	O art. 37, inciso XVI, alínea "c", da Constituição Federal (CF) , na redação dada pela Emenda Constitucional (EC) 34/2001, admite a acumulação de "dois cargos ou empregos privativos de profissionais de saúde, com profissões regulamentadas", desde que haja compatibilidade de horários.
5.	Não restam dúvidas de que os cargos/empregos públicos acumulados por Danielle Cassiano Rosa (peça 4) são privativos de profissionais de saúde. Assim, resta averiguar se o requisito da compatibilidade de horários está sendo atendido, uma vez que o somatório das jornadas de trabalho semanal alcança 80 horas.
6.	No que se refere ao ato de Jorge André Teles Gomes, necessário averiguar se o cargo ocupado na UFRJ é efetivamente de auxiliar em administração, visto que, consoante inciso XVI do art. 37 da CF/1988, tal cargo é inacumulável com o cargo de visitador sanitário - ou com qualquer outro cargo público - ocupado pelo interessado na Prefeitura da cidade do Rio de Janeiro. Além disso, o somatório das jornadas de trabalho semanal alcança 80 horas.
7.	Pelo exposto, este representante do Ministério Público de Contas opina pela realização de diligência à UFRJ, a fim de restar comprovado nos autos que as acumulações de cargos/empregos ocupados pelos citados servidores preenchem os requisitos dispostos art. 37, inciso XVI, da Constituição Federal, na redação dada pelas EC 19/1998 e 34/2001.
8.	Quanto aos demais atos anuímos à proposta de legalidade e registro na forma apresentada pela unidade técnica.
É o Relatório.

não há.

Procurador Rodrigo Medeiros de Lima.

PESSOAL. ADMISSÃO. DILIGÊNCIA EM RELAÇÃO A DOIS ATOS. ANÁLISE DE COMPATIBILIDADE DE HORÁRIOS NA ACUMULAÇÃO DE DOIS CARGOS. LEGALIDADE DOS DEMAIS. DETERMINAÇÕES.

ATOS DE ADMISSÃO (ADS)

Secretaria de Fiscalização de Pessoal (SEFIP).

Tratam os autos de atos de admissões realizadas pela Universidade Federal do Rio de Janeiro que, após análise empreendida pela Secretaria de Fiscalização de Pessoal - Sefip, receberam proposta de encaminhamento pela legalidade e concessão dos registros.
2.	O Parquet especializado divergiu da proposta da Sefip quanto ao encaminhamento a ser dado neste momento aos atos de Danielle Cassiano Rosa e Jorge André Teles Gomes. Propõe a realização de diligência à unidade emissora dos atos, para analisar se as acumulações de cargos/empregos ocupados pelos referidos servidores preenchem os requisitos dispostos art. 37, inciso XVI, da Constituição Federal.
3.	Data máxima vênia ao encaminhamento proposto pela Unidade Técnica, acompanho o posicionamento exarado pelo Ministério Público junto a este Tribunal, cujo fundamento incorporo como razões de decidir, pelos motivos que exponho a seguir.
4.	De fato, quanto ao ato de Danielle Cassiano Rosa, é necessário verificar a compatibilidade de horários, visto que a carga horária de ambas as atividades exercidas totaliza 80 horas. Em relação ao ato de Jorge André Teles Gomes, também se mostra necessário averiguar se um dos cargos ocupado por ele é, de fato, o de auxiliar em administração, visto que tal atividade não permite a acumulação com outros cargos públicos. 
5.	À vista disso, devem ser realizadas diligências em relação aos referidos atos para sejam analisados os aspectos suscitados pelo Parquet.
6.	Quanto aos demais atos, considero-os legais e concedo-lhes registro.
  Ante o exposto, VOTO no sentido de que o Tribunal aprove o Acórdão que ora submeto à deliberação deste Colegiado.
TCU, Sala das Sessões Ministro Luciano Brandão Alves de Souza, em 1 de dezembro de 2020.
Ministro JOÃO AUGUSTO RIBEIRO NARDES 
Relator